【裁判字號】    95,上訴,371
【裁判日期】    950331
【裁判案由】    偽造文書
【裁判全文】
臺灣高等法院高雄分院刑事判決         95年度上訴字第371號
上  訴  人
即  被  告  甲○○
上列上訴人因偽造文書案件，不服臺灣高雄地方法院94年度易字
第636 號中華民國95年1 月10日第一審判決（起訴案號：臺灣高
雄地方法院檢察署93年度偵緝字第2266號），提起上訴，本院判
決如下：
    主  文
上訴駁回。
    事實及理由
一、本案經本院審理結果，認為第一審法院以被告即被上訴人（
    以下簡稱被告）犯臺灣地區與大陸地區人民關係條例第15條
    第1 款之不得使大陸地區人民非法進入臺灣地區之規定，判
    處被告有期徒刑6 月，並諭知易科罰金折算之標準為銀元
    300 元折算1 日，認事用法及量刑均無不當，應予維持，並
    引用附件第一審判決書記載之事實、證據及理由（如附件）
    。
二、被告上訴意旨略以：被告確實遭不詳姓名之媒人所騙婚，伊
    飛去中國大陸要接太太劉賽釵回台，但劉賽釵自己入台，之
    後就失蹤，伊在中國大陸等了6 月餘，但沒人理伊，方知遭
    騙婚等語。
三、經查，被告所犯使大陸地區人民非法進入臺灣地區之事實，
    業據證人劉賽釵、袁重光於警詢、證人蕭震國於偵查中供述
    明確（見警卷第7-9 頁、第10-11 頁、93年度偵緝字第226
    6 號卷第22-23 號），復有入出境管理局93年4 月27日境信
    凡字第09310156940 號函、高雄市左營戶政事務所93年4 月
    27日高市左戶字第0930003174號函、94年5 月24日境信品字
    第09410044590 號函、戶籍謄本、結婚登記申請書、財團法
    人海峽交流基金會證明書、被告入出國境證明書、中華人民
    共和國福建省福州市公證處2000榕公證內民字第8669號結婚
    證明書、大陸地區人民進入臺灣地區保證書、申請書及委託
    書、臺灣高雄地方法院檢察署公務電話紀錄單等在卷可稽（
    見警卷19-23 頁、93年度偵緝字第2266號卷第22頁、原審卷
    第25-38 頁）。
四、被告於原審法院及本院審訊時均供稱：「我係以新臺幣（以
    下除標明人民幣外，下同）18萬元之代價，透過年約40 歲
    之「楊先生」介紹，前往大陸地區與劉賽釵結婚，... 我把
    辦好的入台證明帶去大陸給她，... 她叫我等她半個月，後
    來我找不到她，我找當地楊姓媒人，幫忙找她，但還是找不
    到，在那邊我待了6 個多月，待到逾期被罰錢，回台灣我去
    找我警察朋友蕭震國，他建議我報失蹤人口」等語（原審卷
    第20頁、本院卷第43頁），然證人蕭震國於偵查中證稱：「
    他（即被告）曾到啟文派出所跟我說，他娶大陸太太，但他
    去機場接不到人，我告訴他要報行方不明」等語，此核與被
    告所稱是去大陸拿入台證給劉賽釵，但劉賽釵自己入台就失
    蹤，方知被騙之供述不符。被告於偵查中供稱：我經媒人楊
    先生介紹先去大陸相親再辦理結婚的，事後我第二次去大陸
    找新娘，但她已經先來臺灣了，我回台灣去找我的朋友蕭震
    國，他叫我去報失蹤人口，我申報後再去法院提履行同居義
    務之訴訟等語（93年度偵緝字第2266號第18頁），然於本院
    審理時則稱沒有提起離婚有關之訴訟等語，所供亦有前後矛
    盾，是被告所辯解：有結婚真意，但遭人騙婚云云，已有疑
    義。被告自稱於臺灣交付介紹費用18萬元給楊姓媒人，又稱
    沒有該媒人之聯絡電話或地址等語，惟被告果遭騙婚而未能
    順利讓劉賽釵至臺灣與其共同生活，被告理應會積極向「楊
    先生」請求退款，或要求「楊先生」協助處理相關事宜、提
    出相關民、刑事訴訟甚至可請其朋友蕭震國協助查明楊先生
    之真實年籍資料等，其辯稱不知道「楊先生」電話，並遺失
    相關資料，與常情有悖，益見被告上開所辯，顯係卸責之詞
    ，不足採信。原審判決認為被告罪證明確，據以論罪科刑；
    並說明被告其餘被訴之使大陸地區人民劉賽釵得以非法入境
    臺灣地區，填寫「大陸地區人民進入臺灣地區旅行證申請書
    」，並檢具「大陸地區人民進入臺灣地區保證書」及不實登
    記內容之戶籍謄本等資料，持向入出境管理局行使，以配偶
    來臺探親為由，申請劉賽釵入境，致使入出境管理局人員將
    上開事實登載於職務上所掌之公文書即入出境資料上，使劉
    賽釵行使該不實記載之中華民國臺灣地區旅行證，非法入境
    臺灣地區，涉刑法第216 條、第214 條之行使使公務員登載
    不實公文書罪嫌部分，如何不成立犯罪應不另諭知無罪之理
    由。本院經核，原審之認事用法均無不當，量刑亦稱妥適，
    被告上訴否認犯罪，指摘原審判決不當，為無理由，應予駁
    回。
據上論斷，應依刑事訴訟法第368 條、第373 條，判決如主文。
本案經檢察官邱榮藏到庭執行職務。
中    華    民    國    95    年    3     月    31    日
                  刑事第八庭    審判長法  官  李炫德
                                      法  官  李淑惠
                                      法  官  簡志瑩
以上正本證明與原本無異。
如不服本判決應於收受本判決後10日內向本院提出上訴書狀，其
未敘述上訴理由者，並得於提起上訴後10日內向本院補提理由書
狀（均須按他造當事人之人數附繕本）「切勿逕送上級法院」。
中    華    民    國    95    年    3     月    31    日
                                      書記官  白  蘭
附錄法條：
中華民國刑法第216條
(行使偽造變造或登載不實之文書罪)
行使第210 條至第215 條之文書者，依偽造、變造文書或登載不
實事項或使登載不實事項之規定處斷。
中華民國刑法第214條
(使公務員登載不實罪)
明知為不實之事項，而使公務員登載於職務上所掌之公文書，足
以生損害於公眾或他人者，處3 年以下有期徒刑、拘役或500 元
以下罰金。
台灣地區與大陸地區人民關係條例第15條第1項
下列行為不得為之：
一  使大陸地區人民非法進入臺灣地區。
台灣地區與大陸地區人民關係條例第79條第1項
違反第 15 條第 1 款規定者，處 1 年以上 7 年以下有期徒刑，
得併科新臺幣 1 百萬元以下罰金。


司法院資訊處製作；財團法人民間司法改革基金會備份。
